臺灣高雄地方法院刑事判決　　　　　　 96年度簡上字第513號
上　訴　人　丙○○
即　被　告
輔　佐　人　丁○○
上列上訴人即被告因家暴傷害案件，不服本院96年度簡字第1855
號中華民國96年5 月1 日第一審判決（聲請簡易判決處刑案號：
96年度偵字第5555號）提起上訴，本院管轄第二審之合議庭判決
如下：
    主  文
原判決撤銷。
丙○○犯傷害罪，處有期徒刑參月，減為有期徒刑一月又十五日
，如易科罰金，以新台幣壹仟元折算壹日。
    事  實
一、丙○○、己○○為翁媳，彼此間具有家庭暴力防治法第3 條
    第3 款所定現為直系姻親之家庭成員關係。2 人於民國96年
    1 月11日晚間8 、9 時許，因丙○○在高雄市○鎮區○○路
    259 號2樓住處洗澡時洗到冷水，懷疑是住居於3樓之己○○
    將熱水器關閉，而打電話給其女兒丁○○抱怨己○○故意關
    閉熱水器，適為己○○聽見上情，而下樓與丙○○爭辯，二
    人乃發生口角，丙○○友人乙○○並同在現場為丙○○幫腔
    ，己○○因疑心當日3 樓衣櫃有遭人翻動之情況，乃質問乙○○是否曾至3 樓，因乙○○未置可否，己○○乃喊叫女兒
    戊○○報警處理，丙○○見狀隨即叫乙○○離開現場，己○○徒手欲拉扯乙○○阻止其離開，丙○○竟基於傷害之犯意
    ，先徒手將己○○推往該住處1 樓樓梯上2 樓處之牆邊，致
    令己○○頭部撞擊牆壁，繼而以手強壓住己○○之腹部，阻
    止己○○追及乙○○，致己○○因而受有頭部3X3 公分紅腫
    、疑似腦震盪、上腹部挫傷7X10公分、疑腹內挫傷等傷害。
二、案經己○○訴由台灣高雄地方法院檢察署檢察官聲請簡易判
    決處刑。
    理  由
一、程序方面：
    按被告以外之人於審判外之言詞或書面陳述，除法律有規定
    者外，不得作為證據，刑事訴訟法第159 條固定有明文，惟
    被告以外之人於審判外之陳述，雖不符同法第159 條之1 至
    之4 規定，而經當事人於審判程序同意作為證據，法院審酌
    該言詞陳述或書面陳述作成時之情況，認為適當者，亦得為
    證據。又當事人、代理人或辯護人於法院調查證據時，知有
    第159 條第1 項不得為證據之情形，而未於言詞辯論終結前
    聲明異議者，視為有前項之同意，此亦據同法第159 條之5
    規定甚明。查證人即被害人己○○、證人戊○○於警詢及偵
    查中之陳述，證人乙○○於警詢中之陳述，均為被告以外之
    人於審判外之言詞陳述，卷附診斷證明書3 份、高雄市政府
    警察局前鎮分局處理家庭暴力與兒少保護案件調查紀錄（通
    報）表3 紙、家庭暴力被害人安全計畫須知1 紙，均係被告
    以外之人於審判外之書面陳述，均屬於傳聞證據，惟檢察官
    及被告丙○○於本院準備程序及審判程序均未對於上開證據
    爭執證據能力並同意引為證據，本院審酌上開言詞及書面陳
    述作成時之證據取得過程並無瑕疵，且與待證事實具有關連
    性等情況，認為適當，應認依刑事訴訟法第159 條之5 第1
    項之規定，得為證據，而有證據能力。
二、實體方面：
  (一)本件被告上訴意旨略以：當日係證人乙○○與證人己○○發
    生爭執，證人己○○欲拉扯證人乙○○時，遭伊攔阻於樓梯
    欄杆口附近，伊並叫證人乙○○快點離開現場，而因伊甫洗
    澡出來僅下身著有內褲，伊乃隨即折返房間著衣，待伊著衣
    出來後，證人己○○已與證人乙○○在1 樓爭執，證人乙○○當時並有呼救，伊並未毆打證人己○○，證人戊○○當時
    並未在場，其所為之證詞是證人己○○所教導者等語。
  (二)訊據被告固不否認於上揭時、地，因熱水洗澡問題而與證人
    己○○發生爭吵，其友人即證人乙○○並在場幫腔，證人己○○欲拉扯證人乙○○時，遭伊攔阻於樓梯欄杆口附近，伊
    並叫證人乙○○快點離開現場，證人己○○於事發後受有頭
    部3X3 公分紅腫、疑似腦震盪、上腹部挫傷7X10公分、疑腹
    內挫傷等傷害之事實，核與證人己○○、戊○○於警詢及偵
    查中證述，及證人乙○○於警詢中證述此部分相關情節大致
    相符，並有高雄市立民生醫院診斷證明書2 紙在卷可稽。惟
    矢口否認有何故意傷害犯行，並以前詞置辯。經查：
  1.證人戊○○於警詢中證稱：96年1 月11日21時許，因為伊母
    親即證人己○○的衣櫥有被人翻動之痕跡，證人己○○詢問
    伊阿公即被告的朋友是否有翻動，結果被告就開始打證人己○○，當時被告並未使用武器等語（96年度偵字第5555號卷
    第7 頁）、偵查中證述：伊當時已下課回來看見被告將證人
    己○○推到牆壁，又壓證人己○○肚子等語（同上卷第22、
    23頁）、本院審理中證稱：當日因為伊等在3 樓先洗澡，2
    樓因此沒有熱水，證人己○○與被告因為熱水器的關係在3
    樓及2 樓樓梯間爭吵，伊當時在3 樓樓梯那邊，看他們二人
    爭吵，後來證人己○○發現家中衣櫥有被翻過沒有關好，當
    日白天家裡都沒有人，只有被告的朋友，伊不知道該人名字
    ，但當日她正好還在，證人己○○懷疑是被告的朋友去翻衣
    櫥，請她留下要報警，被告就在2 樓樓梯間將證人己○○推
    到牆壁壓著證人己○○肚子，叫他朋友快走，他朋友就往樓
    下走，證人己○○掙脫後去1 樓抓被告朋友的衣服，被告朋
    友被抓到後就沒有掙扎與證人己○○在吵架，伊與被告都跟
    著下樓，被告追到一半，又跑回房間換衣服才又下樓，伊當
    時有在場，可能是被告沒有看到伊，當日除了伊，還有伊妹
    妹高華杉在場，伊母親叫伊等二人報警，但是是伊報警的，
    因為之前證人己○○與被告都會吵架，當天伊有告訴伊姊姊
    高碧杉，所以高碧杉就拿相機回來等語（本院卷第54至56、
    63頁）；證人己○○於警詢中證稱：96年1 月11日21時許，
    因為家中電子熱水器儲存之熱水用完，被告要洗澡時沒有熱
    水，誤會伊故意不讓他洗澡，就開始辱罵伊，伊跟被告解釋
    原因，結果被告的一位女性友人就在旁幫腔，跟著一起辱罵
    伊，伊說要報警處理，被告就開始用拳頭打伊，並未使用武
    器，當日伊女兒高碧杉、戊○○、高華杉都有看見事情發生
    始末等語（同上偵卷第5 、6 頁）、偵查中證稱：被告之前
    都會帶一些不太認識的朋友到家裡過夜，伊有要求被告不要
    帶複雜的人到家裡，因為伊三個都是女兒，當日被告帶一個
    女人來家中住幾天，伊發現伊衣櫥有被翻動過，當天因為熱
    水器的熱水用完了，被告很生氣就罵伊，被告的朋友也幫腔
    ，伊叫那個女的不要走，伊要報警看伊衣櫥是不是被她動過
    ，被告就用雙手將伊推往牆壁，壓住伊，結果伊的頭撞到，
    腹部也被被告壓到受傷，當日伊最小的女兒及戊○○都在場
    等語（同上偵卷第22頁）、原審審理中證稱：當日伊與被告
    在晚上8 時許發生爭執，因為被告沒有熱水洗澡，說是伊故
    意關掉，被告就打電話給伊小姑說伊是禽獸、關熱水，一直
    罵伊，當時被告之前帶回家住的女子也一起出來罵伊，伊當
    日回家覺得3 樓衣櫥有被動過，懷疑是該名女子所為，但被
    告幫那位女子說話，後來伊報警要查有無失竊，被告叫那名
    女子快走，伊不讓她走，被告就將伊推到樓梯口的牆邊，伊
    頭有撞到，被告還用手按住伊腹部，伊有掙扎要那名女子不
    要走，伊有抓到那名女子的手臂，還有抓破她的衣服等語（
    原審卷第18頁）、本院審理中證稱：當晚因為熱水器熱水用
    完，被告以為伊不讓他洗熱水，在2 樓浴室外面一直罵，被
    告罵伊畜生，不讓他洗澡，被告就進房間打電話給伊小姑抱
    怨伊不讓他洗熱水，伊在3 樓聽到，就下2 樓告訴被告熱水
    已用完，伊並未不讓他洗熱水，被告就一直罵伊畜生、掃把
    星，剋死他老婆及兒子，伊叫被告不要帶一些不三不四的人
    回家住，因為當晚伊的衣櫥有被翻過，當時只有證人乙○○
    住伊家中，伊懷疑是證人乙○○翻動的，伊和被告對罵時，
    證人乙○○也出來幫腔，伊就問證人乙○○是否有到3 樓翻
    東西，證人乙○○不回應也不說，伊就大聲喊伊女兒報警，
    當時戊○○、高華杉都有下來2 樓，被告就叫證人乙○○離
    開，伊不讓證人乙○○走，被告就直接將伊推到2 樓房間門
    口的牆壁，伊頭部有撞到牆，被告手臂壓著伊胸口，伊掙脫
    開後追到1 樓，被告也追下去，伊對證人乙○○說不要走，
    已經叫警察來調查，當時警察有過來，伊女兒高碧杉也從學
    校回來，拿V8拍攝當時1 樓情形，被告將伊推到牆壁時，身
    上只有穿一條內褲，伊上腹部挫傷之傷害可能是因為伊當時
    要掙脫，被告一直用身體強壓伊在牆壁上，伊被壓的很不舒
    服，很大力才掙脫開，伊當時在樓上就有叫證人戊○○報警
    ，證人戊○○到1 樓時有再報一次警，當時情形很亂，伊注
    意力集中在證人乙○○身上，伊確定警察來時，被告有上樓
    換衣服等語（本院卷第60至62、64頁）。核證人戊○○、己○○個人前後所述尚屬一致，且彼此所述亦大致相符，而被
    告雖一再質疑證人戊○○當時並未在場，然證人戊○○面對
    被告之當面質疑，仍明確證稱伊當時確有在場等語（本院卷
    第56頁），且經本院當庭諭令證人戊○○、己○○分別繪製
    現場平面圖並標示證人己○○當時遭被告壓置於牆上之位置
    （即圖面中以三角形標示者），二人均明確標示出證人己○○係在一樓樓梯口與被告2 樓房門口中間之牆壁上遭被告壓
    制乙情，有現場圖2 紙在卷可參，是證人戊○○若並未在場
    而僅係聽聞證人己○○描述事發情形，其應無法具體證述上
    揭事發之相關細節，並繪製出證人己○○當時遭被告壓制於
    牆上之位置，證人戊○○當時應有在場見聞事發過程甚明，
    證人己○○、戊○○上開證述應屬可採。而被告自承在樓梯
    欄杆口阻擋證人己○○，並叫證人乙○○快點離開等語（本
    院卷第22頁），且被告於證人己○○於本院審理中甫證述敘
    及「被告在2 樓浴室外面一直罵」時，被告即當庭大聲以台
    語怒罵「我罵你去死」等語（本院卷第61頁），顯見脾氣暴
    烈，並與證人己○○互動關係並非甚佳，則被告原即因熱水
    問題而懷恨與自己互動不佳之證人己○○，證人己○○又懷
    疑其朋友即證人乙○○竊盜並出手欲將之留在現場，被告為
    阻止行動中之證人己○○抓住證人乙○○，應無可能僅單純
    站立於樓梯口處而未出手阻擋，參以證人己○○所受之頭部
    3X3 公分紅腫，其受傷位置為左上側頭部，上腹部挫傷7X10
    公分，受傷位置則為腹部靠近胸口之位置，有驗傷診斷書1
    紙所繪之傷部形狀程度在卷可稽（同上偵卷第14頁），其所
    受之傷勢恰與遭人強推至牆壁後，頭部會因撞擊牆壁而受傷
    ，腹部則與因遭人緊壓在牆上而受有挫傷之情況相符，而被
    告對證人己○○於事發後確受有上開傷害乙節亦不為爭執，
    則以上揭證人己○○、戊○○之證述、被告之供述及其與證
    人己○○之互動關係、證人己○○所受傷勢等情相互勾稽，
    證人己○○應係欲拉扯證人乙○○阻止其離開，而遭被告徒
    手將之推往其住處1 樓樓梯上2 樓處之牆邊，致令證人己○○頭部撞擊牆壁，繼而以手強壓住證人己○○之腹部，阻止
    證人己○○追及證人乙○○，致證人己○○因而受有上揭傷
    害之事實，應堪認定，被告上揭所辯並無可採。
  2.至證人乙○○固於本院審理中結證稱：伊曾經住在被告家中
    時，被告因為洗澡熱水問題和他媳婦吵架，伊印象中是看到
    被告媳婦好像從2 樓樓梯間要推被告下去，被告差一點被推
    下去，但是沒有推到，被告就罵證人己○○不孝，洗澡也不
    給熱水，而且被告媳婦臉色很難看很兇，說伊沒有看到，亂
    講話，她沒有要將被告推下去，證人己○○從2 樓追伊下1
    樓那次，有將伊衣服拉破，也將伊手弄傷，因為伊不想惹麻
    煩就不告了等語（本院卷第57至59頁），然證人乙○○為被
    告與證人己○○衍生本次糾紛之起因，且遭證人己○○懷疑
    竊盜，所言難免有避重就輕之嫌，而其所述證人己○○當時
    曾要推被告下樓之情節，未曾經被告於警詢、偵查及審理中
    所提及，證言之真實性已不無可議，且證人乙○○亦未述及
    證人己○○身上傷勢係如何造成者等情，所言自難採為被告
    有利之事證。從而，被告上開犯行堪以認定，應依法論科。
  (三)按家庭暴力者，謂家庭成員間實施身體或精神上不法侵害之
    行為；又家庭暴力罪者，謂家庭成員間故意實施家庭暴力行
    為而成立其他法律所規定之犯罪；家庭暴力防治法第2 條第
    1 項、第2 項分別著有明文。本案被告與證人己○○互為翁
    媳，業據2 人陳明在卷，從而被告與證人己○○乃係屬家庭
    暴力防治法第3 條第3 款所定現為直系姻親之家庭成員關係
    ，而被告徒手傷害證人己○○，已屬家庭成員間實施身體上
    不法侵害之行為，即為家庭暴力防治法第2 條第1 項之家庭
    暴力，且構成刑法上之傷害罪，惟因家庭暴力防治法之上開
    規定並無罰則之規定，是以應僅依刑法傷害罪之規定予以論
    罪科刑。故核被告所為，係犯刑法第277 條第1 項之普通傷
    害罪。又本案被告犯罪時間在96年4 月24日以前，所犯之罪
    非屬中華民國96年罪犯減刑條例第3 條所定不得予以減刑之
    罪，應減其宣告刑二分之一。原審以被告罪證明確，予以論
    罪科刑，固屬卓見，惟未及審酌依中華民國96年罪犯減刑條
    例予以減刑，容有未洽，被告上開理由雖無可採，仍應由本
    院予以撤銷改判。本院爰審酌被告枉顧翁媳情誼，僅因細故
    即貿然對證人己○○暴力相向，且因而造成證人己○○頭、
    腹部等處受傷，所為確具惡性，且被告犯後飾詞狡辯，毫無
    悔意，犯後態度不佳，惟念及其5 年內未曾受有期徒刑以上
    刑之宣告，有台灣高等法院被告前案紀錄表1 份在卷可參，
    並其犯罪動機、手段、目的等一切情狀，量處如主文所示之
    刑，並依中華民國96年罪犯減刑條例之規定，減其宣告刑二
    分之一，且斟酌被告為小學畢業、家境勉持等情，併諭知易
    科罰金之折算標準，以資儆懲。
據上論斷，應依刑事訴訟法第455 條之1 第1 項、第3 項、第36
9 條第1 項前段、第364 條、第299 條第1 項前段，家庭暴力防
治法第2 條第1 項，刑法第277 條第1 項、第41條第1 項前段，
刑法施行法第1 條之1 ，中華民國96年罪犯減刑條例第2 條第1
項第3 款、第7 條規定，判決如主文。
本案經檢察官甲○○到庭執行職務。
中　　華　　民　　國　　96　　年　　10　　月　　18　　日
                  刑事第十三庭審判長法  官  黃惠玲
                                    法  官  黃苙荌
                                    法　官  郭宜芳
以上正本證明與原本無異。
不得上訴。
                                    書記官  何承育
中　　華　　民　　國　　96　　年　　10　　月　　18　　日
附錄本案論罪科刑法條全文：
中華民國刑法第277條
（普通傷害罪）
傷害人之身體或健康者，處3 年以下有期徒刑、拘役或1 千元以
下罰金。
犯前項之罪因而致人於死者，處無期徒刑或7 年以上有期徒刑；
致重傷者，處3 年以上10年以下有期徒刑。
